臺灣臺中地方法院刑事判決　　　　　　　　　　　　九十三年度易字第一六一三號
　　公　訴　人　臺灣臺中地方法院檢察署檢察官
　　被　　　告　丙○○
右列被告因加重竊盜案件，經檢察官提起公訴（九十三年度偵字第九三六三號），本
院判決如左：
    主  文
丙○○連續於夜間侵入住宅竊盜，處有期徒刑伍月，如易科罰金，以參佰元折算壹日
。
    事  實
一、丙○○素行不佳，前曾犯違反麻醉藥品管理條例、多次竊盜等罪（均未構成累犯
    ），詎仍不知悔改。丙○○復基於意圖為自己不法所有之概括犯意，先於民國（
    下同）九十三年三月十日上午十時許，在台中市○○區○○路一段八十五巷八十
    號旁之空地，徒手竊取乙○○所有未上鎖之腳踏車一輛，得手後，供己騎用。復
    連續於同年五月十四日晚上二十三時四十五分許之夜間，見鐵門未關，隨即侵入
    甲○○台中市○○路○段八十五巷七十七號住家之上有搭蓋頂蓬、圍牆高度約一
    百四十公分左右，面向該住家右邊亦是一百四十公分左右之圍牆，左邊則是隔壁
    住戶有整個磚造圍牆圍起來，前面有鐵門可上鎖，平常作為車庫及堆放雜物之用
    ，非任何人均可進入，屬住宅一部分可遮風避雨之院子內，下手竊取甲○○所有
    之小玉瓜（黃色肉質）一顆，得手後，旋經適於院子外停放在住處門口發財車裝
    有帆布頂蓬之後車斗上整理水果之甲○○當場發現報警查獲。
二、案經甲○○訴由台中市警察局第四分局報請臺灣臺中地方法院檢察署檢察官偵查
    起訴。
    理  由
一、訊據被告丙○○對於右揭其於九十三年三月十日上午十時許，在台中市○○區○○路一段八十五巷八十號旁之空地，徒手竊取被害人乙○○所有未上鎖之腳踏車
    一輛，得手後，供己騎用等之事實坦承不諱，核與被害人乙○○所指述之情節相
    符，並有失竊腳踏車之相片二幀及贓物領據一份在卷足資佐證，事證至臻明確，
    被告丙○○竊取被害人乙○○前開所有之腳踏車之犯行洵堪認定。另訊據被告丙○○矢口否認有何前揭竊取告訴人甲○○所有之小玉瓜（黃色肉質）一顆之犯行
    ，辯稱：被查獲當時伊騎乘前開腳踏車至案發現場，伊只是從該處旁邊走過去而
    已，伊僅心裡面想偷小玉瓜而已，但尚未進入庭院就經告訴人甲○○當場發現報
    警查獲，伊並沒有進去裡面院子，伊亦未偷水果，係告訴人甲○○亂說的云云；
    被告丙○○於偵查中亦辯稱，係路過要買小玉瓜云云。惟查右揭事實，業據告訴
    人甲○○到庭指訴綦詳及證人乙○○證述在卷，互核所供情節大致相符，並有照
    片六張及員警職務報告、現場圖各一份在卷可稽。且衡諸常情，茍未有實際犯行
    ，僅內心想犯罪，又有何人會當場指稱犯罪而報警者，殊難想像，是被告丙○○
    所辯解稱：被查獲當時其僅心裡面想偷小玉瓜，但尚未進入庭院，只是從該處旁
    邊走過去而已，就經告訴人甲○○當場發現報警查獲云云，實要無足採。再告訴
    人甲○○亦於本院九十三年八月三日調查時，到庭陳稱，其不再追究被告丙○○
    ，亦不要求賠償等語，且告訴人甲○○亦不認識被告丙○○，二人之間亦無恩怨
    ，告訴人甲○○當無設詞攀誣被告丙○○之理。另觀之卷附照片所示，告訴人甲○○之小玉瓜係放置其住家門前之院子（在大門內），該小玉瓜大部分均以紙箱
    及塑膠袋包裝，且該地亦無擺設攤位，此復經告訴人甲○○陳述明確，何況被告
    丙○○遭查獲時為二十三時四十五分許之夜間，試問焉有人於如此深夜進入一個
    未擺攤位之他人大門院子內抱著地上放置之小玉瓜，且在未告知老闆之情形下竟
    稱係欲買小玉瓜？顯不合常理，是被告丙○○於偵查中所辯係路過要買小玉瓜云
    云，亦係狡卸之詞，顯無足採。是綜據上述，被告丙○○空言否認，所辯無非臨
    訟畏罪飾卸之詞，均要無足採，事證已臻明確，被告丙○○犯行均洵堪認定。
二、按刑法上所謂「夜間」，為日出之前日沒後，上訴人既係在天亮日出之前行竊，
    原判決論以夜間侵入住宅竊盜，並無不合（最高法院四十七年度台上字第一一五
    一號刑事判決要旨參照）。次按竊盜得手後，正擬離去之際，被發覺當場扭獲，
    仍應以竊盜既遂論（最高法院四十六年度台上字第一一二四號刑事判決要旨參照
    ）。再連續數行為而犯同一性質之罪名，縱令涉及數個法條，但其輕罪在法律上
    既已包含於重罪之內，自應就其較重者論為連續犯之罪名。本件上訴人所犯一係
    普通竊盜，一係加重竊盜，既係基於概括之犯意，依法應僅依較重之加重竊盜論
    處（最高法院六十七年台上字第二八四八號判例、最高法院四十四年度台上字第
    一一七八號刑事判決要旨參照）。又刑法第三百二十一條第一項第一款之夜間侵
    入住宅竊盜罪，其所謂「住宅」，乃指人類日常居住之場所而言，公寓亦屬之。
至公寓樓下之「樓梯間」，雖僅供各住戶出入通行，然就公寓之整體而言，該樓
    梯間為該公寓之一部分，而與該公寓有密切不可分之關係，故於夜間侵入公寓樓
    下之樓梯間竊盜，難謂無同時妨害居住安全之情形，自應成立刑法第三百二十一
    條第一項第一款於夜間侵入住宅竊盜罪（最高法院七十六年度台上字第二九七二
    號判例參照）。而住宅原屬建築物之一種；然因刑法第三百二十一條第一項第一
    款將住宅與建築物為併列之規定，故二者之概念仍有予以區別必要。前者指人類
    日常住居生活作息之場所；後者指住宅以外上有屋面，周有門壁，足蔽風雨，供
    人出入，且定著於土地之工作物而言。是供人日常生活起居作息之「建築物」中
    ，縱內部又配置供為蒔花養蘭、畜養寵物，健身休憩，晾曬衣物等「用途」不同
    之工作室、健身房、陽台等房間、處所。惟就整體觀察，均與生活起居之怡神養
    性、身心健全發展有密切關聯，自應認各該處所仍為住宅之一部分；屋頂之陽台
    ，當亦包括在內（最高法院八十二年度台上字第一八○九號刑事判決要旨參照）
    。大樓式或公寓式住宅之地下室，係附屬於該大樓或公寓，為該種住宅居住人生
    活起居場所之一部分，與住宅之關係密不可分，如於夜間侵入該種住宅地下室竊
    盜，自應依刑法第三百二十一條第一項第一款論罪（最高法院八十二年度台上字
    第五七○四號刑事判決要旨參照）。揆諸前揭最高法院判例及刑事判決要旨釋示
    ，本件告訴人甲○○所有之坐落在台中市○○路○段八十五巷七十七號住家之上
    有搭蓋頂蓬、圍牆高度約一百四十公分左右，面向該住家右邊亦是一百四十公分
    左右之圍牆，左邊則是隔壁住戶有整個磚造圍牆圍起來，前面有鐵門可上鎖，平
    常作為車庫及堆放雜物之用，非任何人均可進入，屬住宅一部分可遮風避雨之院
    子，為告訴人甲○○所有之住宅生活起居場所之一部分，與住宅之關係密不可分
    ，故於夜間侵入該院子內竊盜，難謂無同時妨害居住安全之情形，自應成立刑法
    第三百二十一條第一項第一款於夜間侵入住宅竊盜罪。是核被告丙○○所為，係
    犯刑法法第三百二十條第一項之竊盜罪及同法第三百二十一條第一項第一款之夜
    間侵入住宅竊盜罪。被告所為前開二行為，時間緊接，基本犯罪構成要件又復相
    同，顯係基於概括之犯意為之，為連續犯，爰依刑法第五十六條之規定以刑法第
    三百二十一條第一項第一款之夜間侵入住宅竊盜一罪論，並加重其刑。被告丙○○前揭所竊物品僅為價值不高之腳踏車及小玉瓜，所得不多，犯罪情狀尚非無可
    憫恕，科以法定最低度之刑，猶嫌過重，爰依刑法第五十九條規定，減輕其刑。
    另刑有加重及減輕者，依刑法第七十一條第一項規定，先加後減。爰審酌被告丙○○犯罪之動機、目的、手段、品行不佳，詳如前述，此有台灣台中地方法院檢
    察署刑案資料查註紀錄表一份在卷可按、所生危害及犯罪後僅坦認部分罪愆，猶
    飾詞狡賴其餘犯行，且犯罪後迄今仍未與告訴人甲○○及被害人乙○○達成民事
    和解，取得諒解等一切情狀，量處如主文所示之刑，並諭知易科罰金之折算標準
    ，以資懲儆。
據上論斷，應依刑事訴訟法第二百九十九條第一項前段、刑法第五十六條、第三百二
十一條第一項第一款、第四十一條第一項前段、第五十九條、罰金罰鍰提高標準條例
第二條，判決如主文。
中      華      民      國    九十三    年      十      月     十三     日
                                        臺灣臺中地方法院刑事第八庭
                                            審判長法官  朱  光  國
                                                  法官  吳  崇  道
                              法官  洪  俊  誠
右正本證明與原本無異。
如不服本判決，應於判決送達後十日內向本院提出上訴狀，上訴於臺灣高等法院臺中
分院(須附繕本)。
                                                書記官
中      華      民      國    九十三    年      十      月     十三     日
附錄論罪科刑實體法條文：
刑法第三百二十條第一項：
意圖為自己或第三人不法之所有，而竊取他人之動產者，為竊盜罪，處五年以下有期
徒刑、拘役或五百元以下罰金。
（罰金部份業經提高十倍為五千元）
刑法第三百二十一條：
犯竊盜罪而有左列情形之一者，處六月以上、五年以下有期徒刑：
一  於夜間侵入住宅或有人居住之建築物、船艦或隱匿其內而犯之者。
二  毀越門扇、牆垣或其他安全設備而犯之者。
三  攜帶兇器而犯之者。
四  結夥三人以上而犯之者。
五  乘火災、水災或其他災害之際而犯之者。
六  在車站或埠頭而犯之者。
前項之未遂犯罰之。
